【裁判字號】    97,訴,637
【裁判日期】    980805
【裁判案由】    毀損等
【裁判全文】
臺灣宜蘭地方法院刑事判決               97年度訴字第637號
公  訴  人  臺灣宜蘭地方法院檢察署檢察官
被      告  乙○○
選任辯護人  林國漳律師
上列被告因犯毀損等案件，經檢察官提起公訴（97年度偵字第25
21號），本院判決如下：
    主  文
乙○○毀壞他人建築物，處有期徒刑柒月。
被訴竊盜部分無罪。
    犯 罪 事 實
一、乙○○於民國76年11月4日以買賣方式向林祈賜取得宜蘭縣
    五結鄉○○段767之3地號土地及門牌號碼宜蘭縣五結鄉○○
    路47之2號之土地及建物全部，其明知其所購買之土地及建
    物並未及於丙○○、林錦塗及林其鴻共有之坐落於宜蘭縣五
    結鄉○○段767之3地號土地上之門牌號碼為宜蘭縣五結鄉○○路47號之木造房屋，竟基於毀壞他人建築物之犯意，於97
    年6月18日某時，僱用不知情之怪手司機將上開大吉路47號
    木造房屋拆除毀壞。
二、案經丙○○訴由宜蘭縣政府警察局羅東分局報請臺灣宜蘭地
    方法院檢察署檢察官偵查起訴。
    理  由
壹、有罪部分：
一、按被告以外之人於審判外之言詞或書面陳述，除法律有規定
    者外，不得作為證據，刑事訴訟法第159條第1項定有明文。
    證人戊○○、己○○、丁○○及丙○○於警詢中之陳述，均
    屬於被告以外之人於審判外之陳述，被告及辯護人並已否認
    上開陳述之證據能力，復無刑事訴訟法第159條之2至第159
    條之5例外得為證據之情形，故上開證人於警詢中之陳述，
    均無證據能力。
二、訊據被告乙○○固坦認有拆除毀損坐落於於宜蘭縣五結鄉○○段767之3地號土地上之木造房屋，惟矢口否認有何毀壞他
    人所有建築物之犯行，辯稱：房屋是我買的，我認為我是拆
    我自己的房子云云。經查：
（一）被告拆除系爭木造房屋等情，業據被告坦承不諱，並有現
      場照片在卷可稽，自堪信為真實。而被告前向林祈賜購買
      宜蘭縣五結鄉○○段767之3地號土地及坐落其上之門牌號
      碼為宜蘭縣五結鄉○○路47之2號之建物等情，有土地所
      有權狀、建築改良物所有權狀、宜蘭縣土地登記簿、建物
      謄本在卷可稽，自堪信為真實。而被告雖辯稱其向林祈賜
      所購買之建物包含系爭木造房屋云云，然依證人丁○○於
      本院審理時證稱：「那時候林祈賜有說土地和房子都要賣
      我，但是因為土地的部分還沒有分割，而且已經過戶給被
      告，房子的部分沒有保存登記，再加上他媽媽反對，所以
      就沒有買，林祈賜賣給被告是新蓋那邊的房子，舊的沒有
      賣」等語明確（見本院卷第113頁筆錄），核與證人游在
      杰於本院審理時證稱：「被告所購買的47之2號房屋是兩
      層樓的水泥建築，林祈賜不可能賣大吉路47號木造房屋給
      被告，他76年賣屋給被告，一直到93年都是丙○○的媽媽
      在住」等語相符（見本院卷第158頁筆錄），顯見被告當
      時向林祈賜所購買之建物，實不包含系爭木造房屋，且依
      系爭木造房屋之構造觀之，原係與證人丁○○所有之房屋
      為同一間，後始因分割而隔成兩戶，且兩戶均使用大吉路
      47號之門牌號碼等情，亦經證人丁○○證述屬實，故系爭
      木造房屋與被告所購得宜蘭縣五結鄉○○路47之2號之門
      牌號碼既有不同，又未相連亦非屬大吉路47之2號之附屬
      建物，尚難證明被告所購買之建物包含系爭木造房屋甚明
      。
（二）依宜蘭縣政府地方稅務局房屋稅籍證明書所示，五結鄉○○路47號之木造房屋納稅義務人為陳阿坫，房屋構造為雜
      木以外之木造房屋，稅籍號碼為00000000000號 (見97年
      度他字第555號卷第11頁)，而同為五結鄉○○路47號之磚
      石、鋼鐵造房屋，納稅義務人則為丁○○，稅籍號碼為00
      000000000號 (見本院卷第72頁)，至被告所有之五結鄉○○路47之2號加強磚造房屋，納稅義務人則為被告，稅籍
      號碼為00000000000號 (見本院卷第74頁)，故依稅籍證明
      書所示，上開3間房屋之稅籍號碼均不同，且納稅義務人
      亦分別為陳阿坫、丁○○及被告，故可知大吉路47號木造
      房屋之稅籍係與被告所有大吉路47之2號房屋稅籍不同，
      則若被告前於76年間向林祈賜所購買之建物包含系爭大吉
      路47號之木造房屋，則何以該大吉路47號木造房屋之稅籍
      資料之納稅義務人均未變更為被告？顯見被告當初所購買
      之建物，實不含系爭木造房屋無誤。
（三）被告雖又辯稱系爭木造房屋已經腐壞無人居住云云，然依
      證人己○○於本院審理時證稱：「系爭房屋有時候是丙○○的弟弟林錦塗、林其鴻在住，房子有稍微壞掉，有一部
      分漏雨，但是房子還好好的，可以住人，有時候他們兄弟
      會回來住等語明確（見本院卷第101-102頁筆錄），且經
      證人丁○○證稱：「木造房屋大概2、3年前林其鴻有回來
      住，再之前林錦塗也有回來住一段時間，房子只是比較差
      ，有漏雨，只要屋頂再整理一下就好了」等語明確（見本
      院卷第110、114頁筆錄），顯見系爭木造房屋，原本均係
      由告訴人之兄弟在居住，且並無腐壞不能居住之情形無誤
      ，而被告雖自76年間向林祈賜購買五結鄉○○段767之3地
      號土地及其上門牌號碼為大吉路47之2號之建物，然被告
      自始至終均未占有使用系爭大吉路47號木造房屋，則衡情
      若被告向林祈賜所購買之建物係包含系爭大吉路47號木造
      房屋，何以自76年間迄今均未向告訴人訴請返還？顯見被
      告自始即知悉其所購買之建物，並未包含系爭大吉路47號
      木造房屋甚明。
（四）從而，被告既知系爭大吉路47號木造房屋並非其所有之建
      築物，竟仍僱工拆除毀壞，被告實有毀壞他人建築物之犯
      意無誤。綜上所述，本件事證明確，被告毀壞他人建築物
      之犯行堪以認定，應依法論科。
三、核被告所為，係犯刑法第353條第1項之毀壞他人建築物罪。
    被告僱用不知情之怪手司機毀壞他人建築物，係屬間接正犯
    。爰審酌被告明知為他人建築物，竟逕行僱工拆除毀損，其
    犯罪之動機、手段及造成建築物毀損無法回復之狀態，且於
    犯後迄今尚未與被害人達成和解賠償損害，及其犯後態度等
    一切情狀，量處如主文所示之刑。
貳、無罪部分：
一、公訴意旨另以：被告乙○○竊取丙○○、林錦塗及林其鴻共
    有坐落在宜蘭縣五結鄉○○段767之3地號土地上之門牌號碼
    宜蘭縣五結鄉○○路47號木造房屋內之電視機、冰箱、電風
    扇、電鍋、八角床鋪、沙發、神明桌、瓦斯爐、瓦斯桶、收
    音機、飲水機等物，並賣予資源回收業者，因認被告另涉犯
    刑法第320條第1項之竊盜罪云云。
二、按犯罪事實應依證據認定，無證據不得推定其犯罪事實；又
    不能證明被告犯罪者，應諭知無罪之判決，刑事訴訟法第15
    4條第2項、第301條第1項前段分別定有明文。又事實之認定
    ，應憑證據，如未能發現相當證據，或證據不足以證明，自
    不能以推測或擬制之方法，為裁判基礎；且認定不利於被告
    之事實須依積極證據，苟積極證據不足為不利於被告事實之
    認定時，即應為有利於被告之認定；另認定犯罪事實所憑之
    證據，雖不以直接證據為限，間接證據亦包括在內，然而無
    論直接證據或間接證據，其為訴訟上之證明，須於通常一般
    之人均不致有所懷疑，而得確信其為真實之程度者，始得據
    為有罪之認定，倘其證明尚未達到此一程度，而有合理之懷
    疑存在而無從使事實審法院得有罪之確信時，即應由法院為
    諭知被告無罪之判決（最高法院40年台上字第86號、30年台
    上字第816號、76年台上字第4986號判例可資參照）。又告
    訴人之告訴，係以使被告受刑事追訴為目的，其指訴是否與
    事實相符，仍應調查其他證據，以資審認，必被害人所述被
    害情形，無瑕疵可擊，且就其他方面調查，與事實相符，始
    足據為有罪判決之基礎（最高法院52年臺上字第1300號判例
    及81年度台上字第3539號判決意旨參照）。
三、本件公訴人認被告涉犯上開罪嫌，無非係以被告之供述、告
    訴人丙○○之指述、證人戊○○之證述及相片為其論據。訊
    據被告堅決否認有何竊盜之犯行，辯稱：房屋裡面沒有東西
    ，伊沒有竊取屋內物品等語。
四、經查：
（一）告訴人雖指稱系爭房屋內有電視機、冰箱、電風扇、電鍋
      、八角床鋪、沙發、神明桌、瓦斯爐、瓦斯桶、收音機、
      飲水機等物遭被告竊盜並賣予資源回收業者云云，然依證
      人即鄰居己○○於本院審理時證稱：「我沒有看到電視機
      、冰箱、電風扇、電鍋、八角床鋪、沙發、神明桌、瓦斯
      爐、瓦斯桶、收音機、飲水機這些東西，被告有去現場，
      但是我沒有看到他或工人搬運這些東西，因為我去的時候
      ，房子已經倒了，現場我沒有看到這些東西」等語明確（
      見本院卷第100頁筆錄），且經證人即到場員警甲○○於
      本院審理時證稱：「沒有看到這些東西，只看到拆剩下的
      廢材，我到現場時房子已經倒塌了，看不出現場有什麼東
      西」等語（見本院卷第104、105頁筆錄），及經證人戊○○於本院審理時證述：「我有看見1位資源回收的人經過
      ，我沒有看到他搬什麼東西，我只知道他站在那邊」等語
      （見本院卷第153頁筆錄），故依上開證人之證述，可知
      並未在現場看到系爭房屋內有電視機、冰箱、電風扇、電
      鍋、八角床鋪、沙發、神明桌、瓦斯爐、瓦斯桶、收音機
      、飲水機等物，更未親眼見聞被告有竊取上開物品之情形
      ，故自不能僅依告訴人之指述，即認被告有竊取上開物品
      之犯行。
（二）綜上，僅依告訴人前開之指述，尚無從遽認被告有竊盜之
      犯行，公訴意旨雖認被告涉犯上開竊盜罪嫌，然尚乏具體
      事證予以證明，且經本院復查亦無其他積極證據或間接證
      據可資證明及補強，是基於禁止推定罪狀之法則，確保國
      家刑罰權正確行使之目的下，因不足使被告涉犯該罪嫌，
      已達於通常一般之人均不致有所懷疑，而得確信為真實之
      程度，故被告所犯竊盜罪嫌之證據即屬不足，不能證明其
      確有如公訴意旨所稱之犯行。
五、從而，公訴人所舉證據不足以證明被告有何竊盜之犯行，此
    外，復查無其他積極證據證明被告確有公訴人所指之上開犯
    行，揆諸首揭說明，自應為有利於被告之認定。從而，本件
    就竊盜部分尚不能證明被告犯罪，依法應就竊盜部分為被告
    無罪判決之諭知。
據上論斷，應依刑事訴訟法第299條第1項前段、第301條第1項前
段，刑法第353條第1項，判決如主文。
本案經檢察官張立言到庭執行職務
中    華    民    國    98    年    8     月    5     日
                  刑事第二庭審判長法  官  黃永勝
                                  法  官  陳映佐
                                  法  官  鄭貽馨
以上正本證明與原本無異。
如不服本判決應於收受送達後十日內向本院提出上訴書狀，並應
敘述具體理由；其未敘述上述理由者，應於上訴期間屆滿後二十
日內向本院補提理由書(均須按他造當事人之人數附繕本)「切勿
逕送上級法院」。
                                  書記官  高雪琴
中    華    民    國    98    年    8     月    5     日
附錄本案論罪科刑法條全文：
中華民國刑法第353條第1項
毀壞他人建築物、礦坑、船艦或致令不堪用者，處 6 月以上 5
年以下有期徒刑。


司法院資訊處製作；財團法人民間司法改革基金會備份。
